【裁判字號】    95,訴,657
【裁判日期】    951031
【裁判案由】    違反毒品危害防制條例
【裁判全文】
臺灣屏東地方法院刑事判決               95年度訴字第657號
公  訴  人  臺灣屏東地方法院檢察署檢察官
被      告  甲○○
上列被告因違反毒品危害防制條例案件，經檢察官提起公訴（95
年度毒偵字第1048號、第1084號、1214號），被告於準備程序中
就被訴事實為有罪之陳述，經本院合議庭裁定改以簡式審判程序
審理，判決如下：
    主  文
甲○○連續施用第一級毒品，累犯，處有期徒刑壹年，扣案之海
洛因壹包（淨重零點零壹公克，空包裝重壹點壹陸公克）及含第
一級毒品海洛因成分之注射針筒壹支均沒收銷燬之；又連續施用
第二級毒品，累犯，處有期徒刑柒月。應執行有期徒刑壹年陸月
，扣案之海洛因壹包（淨重零點零壹公克，空包裝重壹點壹陸公
克）及含第一級毒品海洛因成分之注射針筒壹支均沒收銷燬之。
    事  實
一、甲○○於民國90年間因施用毒品案件，經本院以90年度毒聲
    字第237 號裁定送屏東看守所附設勒戒所觀察、勒戒，因認
    無繼續施用毒品傾向，於90年3 月14日釋放出所，並經臺灣
    屏東地方法院檢察署檢察官於90年3 月14日以90年度毒偵字
    第58號不起訴處分確定；又因施用毒品案件，經本院以93年
    度訴字第527 號判決判處應執行有期徒刑10月確定，於94年
    5 月20日入監服刑，嗣於95年3 月15日縮刑期滿執行完畢出
    監。詎仍不知戒除毒癮，竟於觀察勒戒執行完畢釋放後5 年
    內，基於施用第一級毒品海洛因之概括犯意，自95年4 月中
    旬某日起至95年6 月24日9 時許止，在屏東縣萬巒鄉○○村
    ○○路15號之住處內，連續以針筒注射之方式施用第一級毒
    品海洛因多次。甲○○另基於施用第二級毒品甲基安非他命
    之犯意，於95年4 月中旬某日起至95年5 月27日9 時許止，
    ，在上開地點，連續以甲基安非他命置於鋁薄紙燒烤及以玻
    璃球燒烤之方式施用第二級毒品甲基安非他命多次，嗣分別
    於(1)95年5 月29日23時10分許，在屏東縣竹田鄉○○村○○
    路258 號處為警查獲，經得其同意採尿送驗呈嗎啡及甲基安
    非他命陽性反應；(2)同年6 月5 日15時40分許，在屏東縣麟
    洛鄉○○路新庄巷產業道路旁為警查獲，經得其同意採尿送
    驗呈嗎啡陽性反應；(3)同年6 月24日10時許，為警持搜索票
    在其屏東縣萬巒鄉○○村○○路15號住處執行搜索時查獲，
    並扣得第一級毒品海洛因1 包（淨重0.01公克，空包裝重
    1.16公克）及甲○○所有含有第一級毒品海洛因成分之注射
    針筒1支。
二、案經屏東縣警察局潮州分局、內埔分局及屏東分局報告臺灣
    屏東地方法院檢察署檢察官偵查起訴。
    理  由
一、被告甲○○於準備程序中先就上開犯罪事實為有罪之陳述，
    且所犯係死刑、無期徒刑、最輕本刑為3 年以上有期徒刑以
    外之罪，經本院合議庭依刑事訴訟法第273 條之1 第1 項之
    規定，裁定由法官1人獨任進行簡式審判程序，合先敘明。
二、上開事實，迭據被告甲○○於本院審理時坦承不諱，且被告
    為警查獲時採尿送驗結果，呈嗎啡（即海洛因水解後之反應
    ）、甲基安非他命之陽性反應，此分別有臺灣檢驗科技股份
    有限公司95年6 月15日KＺ000000000000號、同年6 月22日KＺ
    000000000000號及同年7 月6 日KＺ000000000000號濫用藥物
    尿液檢驗報告各1 紙在卷可證。又有扣案之白色粉末1 包及
    注射針筒1 支在卷足憑；上述白色粉末1 包（淨重0.01公克
    ，空包裝重1.16公克），經送法務部調查局鑑驗結果含第一
    級毒品海洛因成分，有該局95年7 月17日調科壹字第240004
    238 號鑑定通知書（見95年度毒偵字第1048號卷第14頁）在
    卷可佐；而上述其中扣案之注射針筒1 支，經送高雄醫學大
    學附設中和紀念醫院檢驗結果呈海洛因陽性反應，顯然沾附
    有第一級毒品海洛因成分之事實，有該院95年8 月14日0000
    －000 號檢驗報告1 紙在卷可憑。上述鑑驗結果，均係檢驗
    機關本於專業知識及以精密儀器或科學檢驗方法所得之結論
    ，自可憑信，足見被告自白與事實相符，堪以採信。
三、按毒品危害防制條例於92年7 月9 日修正公布，其中第20條
    、第23條將施用毒品之刑事處遇程序，區分為「初犯」、「
    5 年內再犯」、「5 年後再犯」，而依立法理由觀之，僅限
    於「初犯」、「5 年後再犯」，始應先經觀察、勒戒或強制
    戒治程序，倘被告於5 年內已再犯，經依法追訴處罰，縱其
    第三次（或第三次以上）再度施用毒品之時間，在初犯經觀
    察、勒戒或強制戒治執行完畢釋放5 年以後，已不合於「5
    年後再犯」之規定，且因已於「5 年內再犯」，顯見其再犯
    率甚高，原實施觀察、勒戒或強制戒治，已無法收其實效，
    即應依該條例第10條處罰，最高法院95年5 月9 日95年度第
    7 次刑事庭會議決議可資參照。查被告曾於90年間因施用毒
    品案件，經本院以90年度毒聲字第237 號裁定送屏東看守所
    附設勒戒所觀察、勒戒，因認無繼續施用毒品傾向，於90年
    3 月14日釋放出所，又因施用毒品案件，經本院以93年度訴
    字第527 號判決判處應執行有期徒刑10月確定，於94年5 月
    20日入監服刑，嗣於95年3 月15日縮刑期滿執行完畢出監。
    等節，此有臺灣屏東地方法院檢察署刑案資料查註紀錄表及
    臺灣高等法院被告前案紀錄表各1 份在卷可參。是被告於觀
    察、勒戒執行完畢釋放後，5 年內已再犯施用毒品案件，經
    本院判處罪刑確定，則其再犯本件施用毒品案件，即非屬該
    條例第20條第3 項所稱「5 年後再犯」之情形，檢察官自應
    依法追訴。從而，本件事證明確，被告犯行應堪認定。
四、按修正後刑法第2 條第1 項規定：「行為後法律有變更者，
    適用行為時之法律。但行為後之法律有利於行為人者，適用
    最有利於行為人之法律」。查被告行為後，刑法第56條連續
    犯之規定，業於94年1 月7 日修正公布刪除，並於95年7 月
    1 日施行，則被告之犯行，因行為後新法業已刪除連續犯之
    規定，此刪除雖非犯罪構成要件之變更，但顯已影響行為人
    刑罰之法律效果，自屬法律有變更，依新法第2 條第1 項規
    定，比較新、舊法結果，應以被告行為時之法律即舊法論以
    連續犯較為有利；又刑法修正後第47條第1 項規定「受徒刑
    之執行完畢，或一部之執行而赦免後，五年以內故意再犯有
    期徒刑以上之罪者，為累犯，加重本刑至二分之一。」，與
    修正前刑法第47條規定不同，修正後刑法關於累犯之規定，
    其五年以內再犯之罪以故意犯為限，始應論以累犯。本件被
    告係於5 年內故意再犯有期徒刑以上之罪，不論依新舊法規
    定，均應論以累犯，比較新舊法結果，並無有利或不利之情
    形；再被告行為後，刑法第51條業於94年1 月7 日修正公布
    ，並於95年7 月1 日施行，修正前刑法第51條規定：「數罪
    併罰，分別宣告其罪之刑，依左列各款定其應執行者：」其
    中第5 款規定：「宣告多數有期徒刑者，於各刑中之最長期
    以上，各刑合併之刑期以下，定其刑期。但不得逾二十年。
    」修正後刑法第51條第5 款規定：「宣告多數有期徒刑者，
    於各刑中之最長期以上，各刑合併之刑期以下，定其刑期。
    但不得逾三十年。」比較結果，以修正前之刑法較有利於行
    為人。綜合上開新舊法比較之結果，以修正前之刑法較有利
    於行為人，故應依刑法第2 條第1 項前段之規定，本案以被
    告行為時即修正前刑法，論以連續犯、累犯及定其應執行之
    刑。
三、查海洛因及甲基安非他命分屬毒品危害防制條例第2 條第2
    項第1 款、第2 款所稱之第一級、第二級毒品，均不得持有
    、施用，被告竟持以施用，核其所為，係犯同條例第10條第
    1 項之施用第一級毒品罪及同條例第2 項之施用第二級毒品
    罪。其施用前持有海洛因及甲基安非他命之低度行為，應為
    施用之高度行為所吸收，均不另論罪。其先後多次施用海洛
    因之行為，時間緊接，觸犯構成要件相同之罪名，顯係基於
    概括犯意反覆為之，為連續犯，應依修正前刑法第56條之規
    定以一罪論，並加重其刑。查被告前因施用毒品案件，經本
    院以93年度訴字第527 號判決判處應執行有期徒刑10月確定
    ，於94年5 月20日入監服刑，嗣於95年3 月15日縮刑期滿執
    行完畢出監，有臺灣屏東地方法院檢察署刑案資料查註紀錄
    表及臺灣高等法院被告前案紀錄表各1 份在卷可按，其受有
    期徒刑之執行完畢後，5 年之內再犯有期徒刑以上之上述二
    罪，皆為累犯，均應依修正前之刑法第47條加重其刑，其有
    二種刑之加重事由，應均遞加重之。其所犯上述二罪，犯意
    各別，行為互異，應予分別論罪，合併處罰。爰審酌被告素
    行非佳，此有卷附之臺灣高等法院被告前案紀錄表1 份可參
    ，且被告經觀察勒戒後，仍未能戒除毒癮，顯見其無戒毒悔
    改之意，惟念其施用毒品乃自戕行為，及其施用毒品之期間
    、次數、犯罪後坦認犯行，態度尚稱良好等一切情狀，分別
    量處如主文所示之刑，並定其應執行之刑。扣案之白色粉末
    1 包（淨重0.01公克，空包裝重1.16公克），已如前述，為
    第一級毒品海洛因及扣案之送驗注射針筒1 支，因沾有第一
    級毒品海洛因成分，與第一級毒品海洛因無法分離，均應依
    毒品危害防制條例第18條第1 項前段規定沒收銷燬之。
據上論斷，應依刑事訴訟法第273 條之1 第1 項、第299 條第 1
項前段，毒品危害防制條例第10條第1 項、第2 項、第18條第1
項前段，刑法第2 條第1 項前段、第11條、修正前刑法第56條、
修正前刑法第47條、修正前刑法第51條第5 款，判決如主文。
本案經檢察官鍾仁松到庭執行職務
中    華    民    國    95    年    10    月    31    日
                  刑事第二庭    法  官  陳海寧
以上正本證明與原本無異。
如不服本判決應於收受本判決送達後10日內向本院提出上訴書狀
，其未敘述上訴理由者，並得於提起上訴後10日內向本院補提理
由書狀（均須按他造當事人之人數附繕本）「切勿逕送上級法院
」
中    華    民    國    95    年    11    月    3     日
                                書記官  劉淑蓉
附錄本案論罪科刑法條
毒品危害防制條例第10條
施用第一級毒品者，處 6 月以上 5 年以下有期徒刑。
施用第二級毒品者，處 3 年以下有期徒刑。


司法院資訊處製作；財團法人民間司法改革基金會備份。
